【裁判字號】    95,上訴,1949
【裁判日期】    950706
【裁判案由】    搶奪等
【裁判全文】
臺灣高等法院刑事判決                95年度上訴字第1949號
上  訴  人  臺灣新竹地方法院檢察署檢察官
被      告  丙○○
                      巷20號(
                    現於臺灣台北看守所
上列上訴人因搶奪等案件，不服臺灣新竹地方法院95年度訴字第
251號，中華民國95年5月2日第一審判決（起訴案號：臺灣新竹
地方法院檢察署95年度偵字第1449號），提起上訴，本院判決如
下：
    主  文
原判決撤銷。
丙○○連續犯搶奪罪，處有期徒刑拾月。
    事  實
一、丙○○基於意圖為自己不法所有之概括犯意，先後於附表所
    示之時間、地點，以附表所示之方式，尾隨附表所示之丁○○等人身後，趁其等不備之際，連續搶奪其等所有之皮包（
    搶奪財物如附表所示），得手後逃逸，並將搶得之現金取出
    花用殆盡，另將搶得之甲○○所有之戒指二只，攜帶至新竹
    縣湖口鄉○○路「信榮珠寶銀樓」變賣途中，因不慎遺落一
    只，僅變賣其中一只，所得新臺幣（下同）一千九百元亦花
    用殆盡，搶得之其餘證件、金融卡等物，則均連同皮包丟棄
    在湖北橋下。丙○○為免其為上開搶奪行為時所騎乘屬不知
    情之許月娥所有之如附表所示之車牌號碼ＪＤ６－３７０號
    機車車號遭人認出，另基於行使變造特種文書之犯意，於民
    國九十五年三月一日上午八時五十分許前之某時，在其位於
    新竹縣湖口鄉○○村○鄰○○路○段三一三巷二十號住處，
    以其所有之黑色膠帶（未扣案）將上開車牌號碼中之「Ｊ」
    變造成「Ｕ」後，懸掛在上開機車上而為附表編號三之搶奪
    行為，而損害於許月娥及監理機關對於車牌管理之正確性。
    嗣因丙○○於附表編號三所示之時、地，搶奪乙○○之皮包
    後，適為途經之警員目睹並自後追緝，而於當日中午十二時
    許，在其上開住處循線查獲上情。
二、案經新竹縣警察局竹北分局報告臺灣新竹地方法院檢察署檢
    察官偵查起訴。
    理  由
一、本件被告丙○○所犯刑法第三百二十五條第一項之搶奪罪及
    同法第二百十六條、第二百十二條之行使偽造特種文書罪，
    均非死刑、無期徒刑、最輕本刑為三年以上有期徒刑之罪，
    或高等法院管轄第一審之案件，被告於原審行準備程序進行
    中，就被訴事實為有罪之陳述，經原審合議庭認合於修正後
    刑事訴訟法第二百七十三條之一之規定，裁定進行簡式審判
    程序，並無不合。
二、認定犯罪事實所憑之證據及理由：
    上開犯罪事實已據被告丙○○於警詢、檢察官訊問時、原審
    準備程序及簡式審理程序訊問及本院審理時之自白在卷。(
    見警卷第10頁、62至64頁、原審卷第9、22至23頁及本院審
    理筆錄)核與證人丁○○、甲○○、乙○○於警詢及檢察官
    訊問時之證述證明被告確有於附表所示之時、地搶奪上開證
    人所有財物之事實相符並有金飾買入登記簿一紙可稽，(見
    偵卷第27頁)證明被告於搶奪證人甲○○之皮包後，持其中
    一只戒指，至信榮珠寶銀樓變賣之事實。亦有車籍作業系統
    查詢認可資料一紙，(見同上卷第28頁)證明被告搶奪時所騎
    乘之機車車牌號碼原為ＪＤ６－３７０號，且該車為其女友
    之母親所有之事實，復有搜索扣押筆錄、扣押物品目錄表各
    一件、被告引領警察至搶奪現場指認之相片及查獲現場相片
    共二十二紙附卷為證。且上開證人及證物之證據能力被告均
    不爭執，又同意作為證據。(見本院審理筆錄)綜上，足認被
    告之自白應與事實相符，可以採信。被告搶奪、行使變造特
    種文書之犯行均堪認定，應依法論科。
三、論罪科刑之理由：
    原審核被告丙○○所為，係犯刑法第325條第1項之搶奪罪，
    暨同法第216條、第212條之行使變造特種文書罪，固非無見
    。惟查檢察官上訴認為原審量刑過輕云云，經查被告正值年
    輕力壯，應當力圖向上，猶思不勞而獲，徒因需錢花用，竟
    以飛車搶奪之方式，對於落單之婦女下手搶奪，除造成被害
    人財物損失外，另造成被害人心裡恐懼，惡性不輕，被告所
    犯搶奪次數有三次之多，原審僅量處有期徒刑七月，檢察官
    認為過輕，本院應認有理由，仍依上開法條論處。被告先後
    三次搶奪行為，時間緊接、手法相同，所犯之罪名及基本犯
    罪構成要件均相同，顯係基於概括犯意反覆為之，為連續犯
    ，應依修正前刑法第56條之規定，論以一罪，並加重其刑。
    被告所犯連續搶奪罪及行使變造特種文書罪間，有方法結果
    之牽連關係，應依刑法第55條之規定，從一重之連續搶奪罪
    處斷。起訴書意旨雖僅就被告所為搶奪犯行提起公訴，而被
    告所為之行使變造特種文書犯行雖未據提起公訴，惟此部分
    行為，與經提起公訴之搶奪部分，有牽連犯之裁判上一罪之
    關係，已如前述，且經公訴人於原審準備程序時擴張此部分
    之事實，原審自應併予審酌，附此敘明。爰審酌被告正值年
    輕力壯，當力圖向上，猶思不勞而獲，徒因需錢花用，竟以
    飛車搶奪之方式，對於落單之婦女下手搶奪，除造成被害人
    財物損失外，另造成被害人心裡恐懼，惡性不輕，另審酌被
    告所犯搶奪次數、所得財物價值，迄未賠償被害人，及犯罪
    後態度良好已具悔意等一切情狀，量處如主文所示之刑。扣
    案之車牌號碼ＪＤ６－３７０號機車一部，雖係供被告犯罪
    所用之物，然非被告所有，此有上開車籍作業系統查詢認可
    資料一紙可參，另扣案被告所有之灰色牛仔褲一件、黑色皮
    鞋一雙，為被告日常生活穿著所需之物，均不為沒收之宣告
    。另供被告變造車牌用之黑色膠帶，並未扣案，為免將來執
    行上之困難，亦不為沒收之諭知。又被告行為後，刑法第56
    條連續犯之規定，業於94年1月7日修正公布刪除，並於95
    年7月1日施行，則被告之犯行，因行為後新法業已刪除連續
    犯之規定，此刪除雖非犯罪構成要件之變更，但顯已影響行
    為人刑罰之法律效果，自屬法律有變更，依新法第2條第1項
    規定，比較新、舊法結果，仍應適用較有利於被告之行為時
    法律即舊法論以連續犯（最高法院95年第8次刑事庭會議決
    議參照）。又行為後法律有變更者，依修正前刑法第2條第1
    項之規定，以適用裁判時法為原則，如行為時法有利於行為
    人，則例外適用行為時法；依修正後刑法第2條第1項規定，
    以適用行為時法為原則，惟如裁判時法有利於行為人，則例
    外的適用裁判時法。以往實務見解，認原判決未及比較適用
    新舊法時，上訴後，雖比較結果以舊法有利於行為人，而原
    判決別無其他撤銷事由，仍應由本院以此為由撤銷改判。惟
    修正後之規定係以適用行為時法為原則，因此原判決雖未及
    比較適用，然上訴本院後，經比較新舊法，行為後之法律並
    非較有利於行為人，仍應適用行為時法，則原判決適用行為
    時法即無不當，自不構成撤銷之事由，附此敘明。
據上論斷，應依刑事訴訟法第369條第1項前段、第364條、第299
條第1項前段，刑法第2條第1項、修正前刑法第56條、刑法第55
條、第325條第1項、第216條、第212條判決如主文。
本案經檢察官陳玉珍到庭執行職務。
中    華    民    國    95    年    7    月    6    日
                  刑事第九庭    審判長法  官  官有明
                                      法  官  周盈文
                                      法  官  李文成
以上正本證明與原本無異。
如不服本判決，應於收受送達後十日內向本院提出上訴書狀，其
未敘述上訴之理由者並得於提起上訴後十日內向本院補提理由書
（均須按他造當事人之人數附繕本）。
                                      書記官  廖逸柔
中    華    民    國    95    年    7     月    6     日
附表：
┌─┬───┬────┬───┬────┬──────┐
│編│犯罪  │犯罪地點│ 被害 │搶奪方式│所搶得之財物│
│號│時間  │        │ 人   │        │            │
├─┼───┼────┼───┼────┼──────┤
│ 1│95年2 │新竹縣湖│丁○○│被告將其│皮包內有身分│
│  │月26日│口鄉民生│      │女友黃麗│證、駕照各乙│
│  │12時10│街152號 │      │瑩之母親│張、新臺幣2,│
│  │分    │        │      │許月娥所│700元、郵局 │
│  │      │        │      │有車牌號│提款卡、新竹│
│  │      │        │      │碼JD6-37│商業銀行提款│
│  │      │        │      │0號機車 │卡、安泰商業│
│  │      │        │      │車牌拆下│銀行提款卡、│
│  │      │        │      │，騎乘該│中國信託商業│
│  │      │        │      │機車靠近│銀行提款卡各│
│  │      │        │      │被害人左│乙張、安泰商│
│  │      │        │      │後方，搶│業銀行信用卡│
│  │      │        │      │奪搶奪皮│2張、中國信 │
│  │      │        │      │包      │託商業銀行信│
│  │      │        │      │        │用卡4張、手 │
│  │      │        │      │        │機1支、健保 │
│  │      │        │      │        │卡4張、鑰匙 │
│  │      │        │      │        │一串        │
├─┼───┼────┼───┼────┼──────┤
│ 2│95年2 │新竹縣湖│甲○○│騎乘同上│皮包內有黃金│
│  │月27日│口鄉忠孝│      │機車靠近│戒指2個、奶 │
│  │14時許│路、民族│      │被害人右│粉、紙尿布  │
│  │      │路口    │      │後方搶奪│            │
│  │      │        │      │其皮包  │            │
│  │      │        │      │        │            │
├─┼───┼────┼───┼────┼──────┤
│ 3│95年3 │新竹縣湖│乙○○│被告將上│皮包內有5、6│
│  │月1日 │口鄉中興│      │開機車之│00元及一個遙│
│  │8時50 │街、中央│      │車牌「J │控鎖        │
│  │分許  │路口    │      │」以黑色│            │
│  │      │        │      │膠帶貼成│            │
│  │      │        │      │「U」， │            │
│  │      │        │      │騎乘該機│            │
│  │      │        │      │車靠近被│            │
│  │      │        │      │害人左後│            │
│  │      │        │      │方搶奪其│            │
│  │      │        │      │皮包    │            │
└─┴───┴────┴───┴────┴──────┘
附錄本案論罪科刑所適用法條全文：
刑法第325條第1項：
意圖為自己或第三人不法之所有，而搶奪他人之動產者，處6月
以上5年以下有期徒刑。
中華民國刑法第216條
(行使偽造變造或登載不實之文書罪)
行使第 210 條至第 215 條之文書者，依偽造、變造文書或登載
不實事項或使登載不實事項之規定處斷。
中華民國刑法第212條
(偽造變造特種文書罪)
偽造、變造護照、旅券、免許證、特許證及關於品行、能力服務
或其他相類之證書、介紹書，足以生損害於公眾或他人者，處1
年以下有期徒刑、拘役或300元以下罰金。


司法院資訊處製作；財團法人民間司法改革基金會備份。
